臺灣高雄地方法院刑事判決　　　　　　　94年度易字第1641號
公　訴　人　臺灣高雄地方法院檢察署檢察官
被　　　告　丁○○
上列被告因詐欺案件，經檢察官聲請簡易判決處刑（93年度偵字
第22874 號、94年度偵字第3140號），本院認不應以簡易判決處
刑（94年度簡字第5059號），乃改依通常程序審理，嗣被告於本
院準備程序中就被訴事實為有罪之陳述，經詢問檢察官、被告意
見後，合議庭乃裁定由受命法官獨任進行簡式審判程序，本院判
決如下：
    主  文
丁○○幫助意圖為自己不法之所有，以詐術使人將本人之物交付
為常業，處有期徒刑捌月。
    事  實
一、丁○○經由報紙分類廣告得知姓名年籍均不詳、自稱「林先
    生」之成年男子，欲以每帳戶新臺幣（下同）2,500 元之價
    格收購帳戶，在預見提供金融帳戶存簿、提款卡予陌生人士
    使用，有可能為非法集團所利用，以遂行欺騙不知情社會大
    眾之目的，竟仍不違背其本意，基於幫助常業詐欺之不確定
    故意，先於民國93年8 月26日，至如附表1 所示之銀行、郵
    局辦理開戶，並同時申請提款卡，待領用存褶、提款卡後，
    旋於同日，在高雄縣岡山鎮麥當勞前，以每帳戶2,500 元之
    代價，將前開帳戶存摺、提款卡出賣予自稱「林先生」之成
    年男子使用，並先收取利潤1,500 元。嗣該自稱「林先生」
    之成年男子取得上開帳戶存摺、提款卡及印章後，即與自稱
    「王科長」、「張小姐」、「周小姐」及「黃先生」等成年
    人組成之詐騙集團，共同基於常業詐欺之犯意聯絡，以電話
    向民眾佯稱：有退稅款可退稅等語，並提供0000000000號轉
    801 號、804 號；0000000000號；0000000000號轉805 號、
    807 號；0000000000號轉806 號等電話供民眾撥打查詢；致
    如附表2 所示之人受騙而陷於錯誤，分別於附表2 所示之時
    間，匯出如附表2 所示之款項，至如附表2 所示之丁○○帳
    戶內。此外，復於自由時報刊登：「欲貸款請撥電話000000
    0000與周小姐聯絡」等廣告內容，俟甲○○見報後，即撥打
    上開電話予自稱：「周小姐」之成年女子聯絡，撥接後，該
    自稱「周小姐」之女子即要求甲○○另撥打0000000000號電
    話，待自稱「黃先生」之成年男子接聽電話後，旋指示甲○
    ○先匯款18,600元至如附表1 編號5 所示之帳戶內，致甲○
    ○陷於錯誤而於93年10月1 日如數匯款。嗣因甲○○及如附
    表2 所示之人報警處理，乃循線查知上情。
二、案經高雄縣政府警察局、高縣政府警察局移送及報告臺灣高
    雄地方法院檢察署檢察官聲請簡易判決處刑，經本院改依通
    常程序後，另依簡式審判程序審理。
    理  由
一、本件被告丁○○所犯為死刑、無期徒刑、最輕本刑為3 年以
    上有期徒刑以外之罪，其於準備程序中就被訴事實為有罪之
    陳述，經告知簡式審判程序之旨，並聽取當事人之意見後，
    本院認為適宜獨任進行簡式審判程序，而裁定進行簡式程序
    審理，合先敘明。
二、上揭犯罪事實，業據被告丁○○於本院準備程序及審理中坦
    白承認（詳本院易字卷第58頁倒數第4 行以下、第67頁第5
    行以下），並經被害人甲○○、李佩樺、戊○○、庚○○、
    己○○、辛○○、丙○○及乙○○分別於警詢及偵查中陳述
    明確；且有如附表1 所示之銀行及郵局開戶資料、被害人匯
    款資料附警卷可參。此外復參以：
  (一)刑法上所謂『常業』，指反覆以同種類行為為目的之社會活
    動之職業性犯罪而言，至於犯罪所得之多寡，是否恃此犯罪
    為唯一之謀生職業，則非所問，最高法院85年度臺上字第51
    0 號判例意旨參照。因自稱「林先生」、「王科長」、「張
    小姐」、「周小姐」及「黃先生」等成年人組成之詐騙集團
    ，以電話向民眾佯稱：有退稅款可退稅等語，並提供000000
    0000號轉801 號、804 號；0000000000號；0000000000號轉
    805 號、807 號；0000000000號轉806 號等電話供民眾撥打
    查詢，並於自由時報刊登：「欲貸款請撥電話0000000000與
    周小姐聯絡」等廣告內容，供民眾查詢，致民眾受騙而匯款
    ，顯見該詐騙犯罪集團人員，反覆於不同之時間，在不同之
    地區、以前開方式詐騙不知情之多數社會大眾，應係反覆以
    同種類行為為目的之社會活動之職業性犯罪，依前開判例意
    旨，不論是否恃此犯罪為唯一之謀生職業，該自稱「林先生
    」等人所組成之詐騙犯罪集團，應係共同觸犯刑法第340 條
    之常業詐欺罪甚明。
  (二)所謂幫助行為乃指對於被幫助者之犯罪行為，予以物質或
    精神上之支持，而使其得以或易於實現構成要件，或使其行
    為造成更大之損害。準此，幫助犯之幫助行為應係指實施構
    成要件以外之行為，若係實施構成要件之行為，則非幫助行
    為，而係共同正犯行為。依現存之證據資料而言，雖被害
    人確實匯款至被告設於如附表1 所示之銀行及郵局帳戶內，
    但並無證據證明該匯入之款項，均為被告持提款卡或存摺提
    款一空。從而，本件僅能證明被告係單純提供帳戶供詐騙集
    團成員使用，並未參與詐騙行為之實施，亦未提款匯款，已
    如前述，故被告應未參與詐欺罪之構成要件行為，依首開說
    明，被告所為應屬常業詐欺罪構成要件以外之行為，而為幫
    助行為甚明，公訴人認被告係幫助詐欺取財，容有誤會。
  (三)就一般經驗法則而言，金融存款帳戶存簿、提款卡之使用，
    具有相當之專屬性、私密性，不論關係是否親密，為防止他
    人探知內容或非法使用，無不妥當保存，雖將帳戶、金融卡
    及印鑑章交予他人使用，亦甚普遍，但交付之對象、交付之
    原因，或係與己親近、且值信賴之人，或有特定用途，在諸
    多考量下，方為交付，況因借用帳戶非法牟利之犯罪新聞日
    多，民眾耳濡目染下，對帳戶交付使用轉趨謹慎，要求甚高
    ，被告並非毫無社會經驗，對此自難諉為不知。是當陌生人
    收取帳戶時，依被告智識、能力，豈不懷疑有可能為犯罪集
    團員所利用，而從事非法詐財行為。準此，該自稱「林先生
    」之人收購帳戶後，再與詐欺犯罪集團共同從事詐財之事實
    ，雖非被告所努力追求，亦非被告確定必然發生，但被告於
    懷疑下，預見提供金融帳戶存簿、提款卡予陌生人士使用，
    有可能為非法集團所利用，以遂欺騙不知情之社會大眾之目
    的，仍執意為之，聽任其自然發展，不無幫助常業詐欺之間
    接故意。
  (四)綜上直接、間接證據，本件事證明確，被告幫助常業詐欺取
    財之犯行，堪以認定。
三、核被告所為，均係犯刑法第30條第1項、第340條之幫助常業
    詐欺罪，公訴人認被告係犯幫助詐欺取財罪，容有誤會，惟
    起訴基本社會事實同一，起訴法條應予變更。另被告實施常
    業詐欺構成要件以外之行為，係幫助犯，依刑法第30條第2
    項之規定，按正犯之刑減輕之。爰審酌被告正值青壯，竟一
    時貪小便宜，提供帳戶存摺、提款卡等物供詐騙集團成員使
    用，致被害人受騙而紛紛匯款，影響被害人之權益甚鉅，惟
    念其犯後坦承犯行，且係詐欺取財之幫助犯，不法及罪責內
    涵較低，並參以雖該帳戶約計匯入40萬元，金額龐大，但被
    告僅獲取利益1,500 元等一切情狀，量處如主文所示之刑，
    以資懲儆。
四、被告係犯幫助常業詐欺取財罪，而常業詐欺取財罪亦屬洗錢
    防制法第3 條所示之重大犯罪，惟因被告僅單純提供帳戶，
    尚難認有洗錢防法之犯行（臺灣高等法院暨所屬法院94年法
    律座談會研討結論參照），故此部分應非本院併予審理之範
    圍，附此敘明。
據上論斷，應依刑事訴訟法第452 條、第273 條之1 第1 項、第
299 條第1 項前段、第300 條，刑法第30條第2 項、第340 條第
1 項，罰金罰鍰提高標準條例第1 項前段，判決如主文。
中　　華　　民　　國　　94　　年　　12　　月　　14　　日
                  刑事第一庭    法  官  方百正
以上正本證明與原本無異。
如不服本判決，應於收受送達後10日內向本院提出上訴書狀。
中　　華　　民　　國　　94　　年　　12　　月　　14　　日
　　　　　　　　　　　　　　    書記官  郭素蓉
附錄論罪科刑法條：
刑法第340 條：
  以犯第339 條之罪為常業者，處1 年以上7 年以下有期徒刑，
  得併科5 萬元以下罰金。
附表一：
┌──┬─────────────┬────────┐
│編號│ 銀　　　　　　　　行　　 │　帳　　　　號　│
├──┼─────────────┼────────┤
│1　 │ 華南商業銀行股份有限公司 │　000000000000　│
│　　│ 岡山分行　　　　　　　　 │　　　　　　　　│
├──┼─────────────┼────────┤
│2　 │ 中國國際商業銀行股份有限 │　00000000000　 │
│　　│ 公司岡山分行　　　　　　 │　　　　　　　　│
├──┼─────────────┼────────┤
│3　 │ 臺東區中小企業銀行股份有 │　0000000000000 │
│　　│ 限公司橋頭分行　　　　　 │（處刑書誤載為20│
│    │                          │  00000000號）  │
├──┼─────────────┼────────┤
│4　 │ 誠泰商業銀行股份有限公司 │　0000000000000 │
│　　│ 岡山分行　　　　　　　　 │　　　　　　　　│
├──┼─────────────┼────────┤
│5　 │ 中華郵政股份有限公司橋頭 │　0000000　　　 │
│　　│ 郵局　　　　　　　　　　 │　　　　　　　　│
└──┴─────────────┴────────┘
附表二：
┌──┬───────┬───┬─────┬────┐
│編號│ 詐騙集團打電 │被害人│ 詐騙金額 │轉入帳戶│
│　　│ 話時間　　　 │　　　│ （新臺幣 │　　　　│
│　　│　　　　　　　│　　　│ ）　　　 │　　　　│
├──┼───────┼───┼─────┼────┤
│1　 │ 93年8月28日　│李佩樺│ 30356元　│如附表一│
│　　│　　　　　　　│　　　│　　　　　│編號2所 │
│　　│　　　　　　　│　　　│　　　　　│示之帳戶│
├──┼───────┼───┼─────┼────┤
│2　 │ 93年8月28日　│戊○○│ 12690元　│如附表一│
│　　│　　　　　　　│　　　│　　　　　│編號3所 │
│　　│　　　　　　　│　　　│　　　　　│示之帳戶│
├──┼───────┼───┼─────┼────┤
│3　 │ 93年8月31日　│庚○○│ 67872元　│如附表一│
│　　│　　　　　　　│　　　│　　　　　│編號3所 │
│　　│　　　　　　　│　　　│　　　　　│示之帳戶│
├──┼───────┼───┼─────┼────┤
│4　 │ 93年9月2日　 │己○○│ 39895元　│如附表一│
│　　│　　　　　　　│　　　│　　　　　│編號1所 │
│　　│　　　　　　　│　　　│　　　　　│示之帳戶│
├──┼───────┼───┼─────┼────┤
│5　 │ 93年9月7日　 │辛○○│ 41124元　│如附表一│
│　　│　　　　　　　│　　　│　　　　　│編號3所 │
│　　│　　　　　　　│　　　│　　　　　│示之帳戶│
├──┼───────┼───┼─────┼────┤
│6　 │ 93年9月9日　 │丙○○│ 99989元　│如附表一│
│　　│　　　　　　　│　　　│　　　　　│編號3所 │
│　　│　　　　　　　│　　　│　　　　　│示之帳戶│
├──┼───────┼───┼─────┼────┤
│7　 │ 93年9月9日　 │乙○○│ 99999元　│如附表一│
│　　│　　　　　　　│　　　│　　　　　│編號4所 │
│　　│　　　　　　　│　　　│　　　　　│示之帳戶│
└──┴───────┴───┴─────┴────┘
